臺灣宜蘭地方法院行政訴訟判決
110年度簡字第5號
                                   110年10月13日辯論終結
原      告  林明周  
被      告  勞動部勞工保險局

法定代理人  鄧明斌  
訴訟代理人  黃粲閎  
            陳緯如  
上列當事人間因勞工保險爭議事件，原告不服勞動部民國110年3
月9日勞動法訴一字第1090025091號訴願決定，提起行政訴訟，
本院判決如下：
    主  文
原告之訴駁回。
訴訟費用由原告負擔。
    事實及理由
一、事實概要：
　　原告為投保單位峰承有限公司之職業災害保險被保險人， 
    長期從事鋼構配件焊接技術員工作，因長期姿勢不良及用力
    施作，致腰椎椎間盤突出（症）（下稱系爭傷病），向被告
    申請107年8月20日至109年1月30日斷續期間職業病傷病給付
    （下稱系爭給付），經被告審查，核定所患應按普通傷病辦
    理，惟原告已領取老年給付，於107年6月7日由峰承有限公
    司申報參加職業災害保險，所請系爭給付應不予給付，乃於
    109年6月4日以保職傷字第10960174750號函核定不予給付（
    下稱原處分）。原告不服，申請審議，經勞動部於109年9月
    24日以勞動法爭字第1090016559號審定申請審議駁回（下稱
    爭議審定），復提起訴願，再經勞動部於110年3月9日以勞
    動法訴一字第1090025091號駁回原告訴願（下稱訴願決定）
    ，遂提起本件行政訴訟。
二、原告主張：
　　其因長期工作造成腰椎椎間盤突出之系爭傷病，經由國立陽
    明大學附設醫院(下稱陽明醫院)開刀，並經職業醫學科醫生
    診斷其所患系爭傷病為職業病，被告主張係經勞動部特約專
    科醫生檢定認非職業病，其診斷證明是由陽明醫院神經外科
    醫院及職業科醫師認定，為何同樣都是經過國家專業認定的
    醫生，卻認為其所出具診斷證明書為無效的，一般來說醫生
    要問診，勞動部特約專科醫師只是看書面資料判定，為不可
    採。其於67年就從事造船的電焊工作，脊椎是長年累積下來
    的病症，勞動部認為電焊工作不是在搬重物，但其實所有動
    作都須要用到脊椎。被告只是根據其送的資料做判斷，說其
    是配件，其專業是電焊，實際現場要焊的物件都須要搬運，
    並非都有機械協助，被告稱其承受力量只有原重量的1/10，
    也與實際不符。被告都只是靠書面資料判斷，從未看到現場
    ，不了解實情。故提起本件訴訟，而為聲明：㈠、原處分、
    爭議審定及訴願決定均撤銷。㈡被告就原告申請107年8月20
    日至109年1月30日之職業病傷病給付，應作成核付新臺幣(
    下同)284,805元之處分。
三、被告聲明請求駁回原告之訴，答辯意旨以：
㈠、原告以擔任電焊技術員，從事配件焊接，長期姿勢不良及用
    力施作，以所罹系爭傷病申請107年8月20日至109年1月30日
    期間斷續475日之系爭給付。被告將原告所附就診之相關病
    歷資料，併送被告特約職業醫學專科醫師審查，據醫理見解
    ，原告從事鋼構配件焊接工作，焊接工作並非以搬運重物為
    主要工作內容，其工作内容與負重程度未達腰椎椎間盤突出
    之職業病認定基準；據其病歷紀錄，107年8月14日腰椎核磁
    共振檢查為腰椎退化、 腰椎第3至4節、第4至5節椎間盤膨
    出、腰椎第5節至薦椎第1節椎間環疑似撕裂，所患為退化性
    疾病屬普通傷病。原告所患應按普通傷病辦理，惟原告已領
    取勞保老年給付，於107年6月7日由投保單位申報參加職業
    災害保險，依勞動部103年11月19日函示規定，所請傷病給
    付不予給付。
㈡、嗣原告補具申請職業病補正說明報告、職業病職歷報告書、
    工作照片，被告將上開書件資料送請被告特約職業醫學專科
    醫師審查，據醫理見解，焊接工的主要工作為焊金屬，搬重
    乃次要任務，每日不會超過2,000公斤，翻轉最多只有物件1
    0分之1的施力，被告仍核定原告所患按普通傷病辦理。原告
    不服，申請審議，經勞動部以該部特約專科醫師之審查意見
    ，原告自陳擔任電焊工作約 35-40年，從事配件焊接，每件
    20-40公斤，1個配件翻動6-8次，1天焊接15-20件，搬運重
    量約1.8噸至6.4噸；惟原告主要工作為焊接，非為搬運，並
    未有一半工作時間從事搬運，而原告翻轉物件，非搬運，施
    力情形僅約搬運之10分之1力量，且工作地點非密閉空間或
    船、機艙，不致使腰部處於長期不良姿勢，所患不符合職業
    引起腰椎椎間盤突出之認定基準；又其核磁共振顯示為膨出
    性腰椎椎間盤並可能有環狀韌帶撕裂，為自身普通退化性疾
    病，被告之核定並無不當。被告於原告提出職業病傷病給付
    之申請時，有依職權調查之義務，並得以具有專業知識之第
    三人即特約專科醫師於醫理上之陳述，作為證據之用。本件
    經被告及勞動部特約專科醫師先後就原告之就診病歷資料予
    以實質審查，均認原告所患不符合職業引起腰椎椎間盤突出
    之認定基準，非屬職業病。
㈢、據原告所補正之申請職業病補正說明報告所載，依原告所述
    每日焊接件數及須採不同姿勢焊接，單一姿勢至少30分鐘至
    1小時等語。但原告之工作以焊接為主，而非大部分時間或
    至少一半的時間搬抬重物。雖陽明醫院108年10月11日及109
    年3月6日出具之診斷證明書醫囑，認原告從事配件焊接，每
    件20-40公斤，每次需翻動6-8次，每次須焊接15-20件，搬
    運總重量約1,800-6,400公斤，符合職業性腰椎椎間盤突出
    認定參考指引之認定基準；然對原告每日工作是否符合大部
    分時間或至少一半的時間搬抬重物，及翻動或搬運配件之負
    重力量有無差異，符合至少大於等於20公斤重量，此部份並
    未敘明。則原告所患是否仍符合職業性腰椎椎間盤突出認定
    參考指引之認定基準，該診斷書所載醫囑意見難逕予採認。
四、本院之判斷：　　
㈠、按勞工保險條例第28條規定：「保險人為審核保險給付或勞
    工保險監理委員會為審議爭議案件認有必要者，得向被保險
    人、受益人、投保單位、各該醫院、診所或領有執業執照之
    醫師、助產士等要求提出報告，或調閱各該醫院、診所及投
    保單位之病歷、薪資帳冊、檢查化驗紀錄或放射線診斷攝影
    片（X光照片）及其他有關文件，被保險人、受益人、投保
    單位、各該醫院、診所及領有執業執照之醫師或助產士等均
    不得拒絕」、第34條規定：「被保險人因執行職務而致傷害
    或職業病不能工作，以致未能取得原有薪資，正在治療中者
    ，自不能工作之第4日起，發給職業傷害補償費或職業病補
    償費。」、「前項因執行職務而致傷病之審查準則，由中央
    主管機關定之」。另參以勞工保險被險人因執行職務而致傷
    病審查準則第1條規定：「本準則依勞工保險條例第34條第2
    項規定訂定之。」、第3條規定：「被保險人因執行職務而
    致傷害者，為職業傷害。」、 「被保險人於勞工保險職業
    病種類表規定適用職業範圍從事工作，而罹患表列疾病者，
    為職業病。」、第19條規定：「被保險人因執行職務而罹患
    中央主管機關依據勞工保險職業病種類表第8類第2項規定核
    定增列之職業病種類或有害物質所致之疾病，為職業病。」
    、勞工保險條例第34條第1項之「勞工保險職業病種類表」
    第8類第2項所規定「增列勞工保險職業病種類項目」第3類
    物理性危害引起之疾病及其續發症3.5規定：「職業病名稱
    ：長期彎腰負重引起的腰椎椎間盤突出。適用職業範圍、工
    作場所或作業：長期從事彎腰負重工作等與椎間盤突出有明
    確因果關係之職業。」。再依卷附勞動部107年5月修正公告
    之職業性腰椎椎間盤突出認定參考指引(下稱參考指引)所示
    ，其認定主要基準為從事具潛在暴露之職業者，每年至少工
    作220日、診斷前至少已工作8-10年，搬抬重物，男性原則
    至少大於等於20公斤重量，女性原則至少大等於15公斤以上
    才納入計算。每日搬抬總重量男性至少2 噸、女性至少1.5
    噸，且每個工作班中應有大部分時間或至少一半的時間，始
    符合職業性腰椎椎間盤突出之情形。
㈡、原告為峰承有限公司之職業災害保險被保險人，從事鋼構配
    件焊接技術員工作，以因長期姿勢不良及用力施作，致有系
    爭傷病而向被告申請107年8月20日至109年1月30日斷續期間
    職業病傷病給付，經被告審查，核定所患應按普通傷病辦理
    。原告仍不服，申請審議、提起訴願仍遭駁回等情，有原處
    分、保險爭議審定書、訴願決定書、診斷證明書、原告申請
    書、書面說明、就診病歷資料、職業病補證說明報告、職業
    病職歷報告書、工作照片及光碟片在卷可按(見本院卷第11
    至27頁、乙證卷第1至26頁、第37至50頁)。
㈢、原告因系爭傷病於陽明醫院開刀及住院治療，經該院職業醫
    學科醫生診斷為職業病，並提出該院108年10月11日及109年
    3月6日出具之診斷證明書（見乙卷證第3頁、第42頁）為證
    。據109年3月6日診斷證明書醫囑載：「該員從事電焊工作
    約40年，近十年來從事鋼構配件焊接，一年多前出現背痛症
    狀，經診斷為腰椎椎間盤突出，經調查該員工作暴露，該員
    長期從事配件焊接，每件20-40公斤，每次需翻動6-8次，每
    次須焊接15-20件，搬運總重量約0000-0000公斤，符合職業
    性腰椎椎間盤突出認定參考指引之認定基準：每年至少工作
    220日、診斷前至少工作10年以上，搬抬重物之每日搬抬總
    重大於2噸，且每個工作班中大部分時間，從事搬運及長時
    間彎腰。因此，認定該員所患腰椎椎間盤突出為職業病。」
    等語(見本院卷第27頁)。惟經被告以原告就診之相關病歷資
    料，併送被告特約職業醫學專科醫師審查，特約審查醫師(O
    32)108年11月27日審查意見為：「一、個案為57歲男性，原
    告從事鋼構配件焊接工作，焊接工作並非以搬運重物為主要
    工作內容，其工作内容與負重程度未達腰椎椎間盤突出之職
    業病認定基準。二、107.8.14日腰椎核磁共振(MRI)檢查為
    腰椎退化、腰椎第3至4節(L3-L4)、第4至5節(L4-L5)椎間盤
    膨出、腰椎第5節至薦椎第1節椎間環疑似撕裂，108.8.26-1
    08.9.2陽明附醫住院，108.8.27接受L3-5手術。三、綜上，
    個案所患為退化性疾病，屬普通傷病」等語(見乙證卷第27
    頁)，被告乃以000000000000號函核定不予給付。經原告申
    請審議，案經勞動局審定，以被告尚在查證中撤銷前開核定
    ，由被告另為適法之處分。被告乃另函請原告補正工作內容
    調查表、職歷報告書等資料，原告則以「申請職業病補正說
    明報告」補提說明及原告工作現場照片(見乙證卷第37至41
    頁，被告109年3月24日收件)後，被告復將全案送特約審查
    醫師審查，審查醫師(032)109年5月28日審查意見為：「①焊
    接工的主要工作為焊金屬，搬重乃次要任務每日不會超過2,
    000KG。②他是工作1年4月+3年8月，5年，少於8-10年。(計
    算式)(20-40KG)X(15-20配件)取中間值=30X17.5=510KGX2 =
    1020KG。翻轉最多只有物件1/10的施力1020X1/10=102，102
    0+102=1120KG，少於2000KG。非職業病。」等語（見乙證卷
    第51頁）。以上開特約審查醫師意見，係依原告工作性質為
    焊接工，主要工作為焊金屬，負重為次要(附屬)任務，並依
    原告所陳工作數量推算原告每日負重重量之合理數值，因未
    達參考指引所示2,000公斤重量，故認為非職業病。則被告
    據之以為核定，以原處分否准原告系爭給付之請求，即有所
    據。
㈣、原告雖以陽明醫院所為前開診斷書，已認定系爭傷病為職業
    病，質疑為何僅採被告特約審查醫師之意見云云。然以原告
    從事之職業為焊接工，並非參考指引所列具潛在暴露之職業
    之一，亦未見原告說明並提出證據證明其實際工作內容是與
    列示職業類似性質的行業，其主張符合職業傷害資格，已難
    認可採；原告所提陽明醫院診斷書，亦乏對原告職業符合潛
    在暴露職業之認定及說明，所為系爭傷病為職業病認定之正
    確性已屬有疑。復以該診斷證明僅以原告所陳工作年數（10
    年以上）、每件配件20至40公斤，每次(天)須焊接15至20件
    ，每件須翻動6至8次，計算搬運總重量約1,800至6,400公斤
    ，「符合參考指引每年工作220日，診斷前至少工作10年以
    上，搬抬重物之每日重量搬抬總重量大於2噸，且每個工作
    班中大部分時間從事搬運及長時間彎腰」，即認原告系爭傷
    病為職業病，但未說明有何其他認定之佐證依據，自難確屬
    可採。又原告係焊接工，工作內容主要在於雙手焊接的動作
    ，配件的搬動乃為附帶，此由原告所提工作照片(見乙證卷
    第39至41頁)亦可為證。是當非該診斷證明書所載「每個工
    作班中大部分時間從事搬運及長時間彎腰」情形。故該診斷
    書所為系爭傷病為職業病之認定，並非可採。　　
五、從而，原告所受系爭傷病並不符合職業傷病認定標準，被告
    被告所為不予給付核定之原處分，於法並無不合；審議審定
    及訴願決定遞予維持，亦無違誤。原告請求判決如其聲明所
    示，為無理由，應予駁回。
六、本件事證已臻明確，兩造其餘攻擊防禦方法及所提出之證據
    ，核與判決之結果不生影響，爰不逐一論列，併予敘明。
七、據上論結，本件原告之訴為無理由，依行政訴訟法第98條第
    1項前段，判決如主文。
中　　華　　民　　國　　110 　年　　10　　月　　27　　日
                  行政訴訟庭　法　官  張軒豪　
以上正本係照原本作成。
如不服本判決，應於送達後20日內，向本院提出上訴狀，其未表
明上訴理由者，應於提出上訴後20日內向本院補提理由書（均須
按他造人數附繕本）。上訴理由應表明關於原判決所違背之法令
及其具體內容，或依訴訟資料可認為原判決有違背法令之具體事
實。
中　　華　　民　　國　　110 　年　　10　　月　　27　　日
                              書記官  林憶蓉